臺灣高雄地方法院交通事件裁定　　　　 94年度交聲字第248號
原處分機關　交通部公路總局旗山監理站
異　議　人　甲○○
即受處分人
上列受處分人因違反道路交通管理處罰條例案件，對於交通部公
路總局旗山監理站所為之處分 (原處分案號：旗監違字第裁85—
U00000000 號、第裁85—U00000000 號、第裁85—BD0000000 號
），聲明異議，本院裁定如下：
    主  文
原處分撤銷。
甲○○不罰。
    理  由
一、異議意旨略以：異議人甲○○所有車牌號碼5K─1225號自用
    小客車並無交通部公路總局旗山監理站於民國94年4月21日
    所為如附表所示之違反道路交通管理事件裁決書所載之違規
    事實，且無採證照片等證據證明異議人有此違規事實，且未
    收到違規通知單，無從繳納罰鍰，為此依法聲明異議，並請
    求撤銷原處分等語。
二、本件原處分機關認受處分人即異議人甲○○所有車牌號碼5K
    ─1225號於附表所示之時間、地點有附表所示之交通違規行
    為，經警員逕行舉發，以附表所示裁決書分別裁罰異議人罰
    鍰。
三、按法院受理有關交通事件，準用刑事訴訟法之規定，道路交
    通管理處罰條例第89條定有明文。而犯罪事實應依證據認定
    之，無證據不得認定犯罪事實，刑事訴訟法第154 條第2 項
    亦定有明文。次按逕行舉發者，應按已查明之資料填註車牌
    號碼、車輛種類、車主姓名或地址，並於通知單上方空白處
    加註逕行舉發之文字後，由舉發機關送達被通知人；又其屬
    逕行舉發者，其應到案之日期距舉發日為30日，違反道路交
    通管理事件行為人，未依規定自動繳納罰鍰，或未依規定到
    案聽候裁決，處罰機關應於2 個月內依基準表逕行裁決之，
    違反道路交通管理事件統一裁罰基準及處理細則第11條第1
    項第3 款、第14條後段、第44條第1 項分別定有明文。故依
    前揭規定，舉發違反道路交通管理事件通知單應先由舉發機
    關送達受處分人，受處分人復未自動繳納罰鍰或未到案聽候
    裁決，處罰機關始得依違反道路交通管理事件統一裁罰標準
    表逕行裁決之，倘舉發違反道路交通管理事件通知單未經合
    法送達受處分人，處罰機關即逕行裁決，其裁決程序顯非合
    法。又處理違反道路交通管理事件，有關文書送達之程序，
    依行政程序法之規定；送達，於應受送達人之住居所、事務
    所或營業所為之；於應送達處所不獲會晤應受送達人時，得
    將文書付與有辨別事理能力之同居人、受僱人或應送達處所
    之接收郵件人員。應受送達人或其同居人、受僱人、接收郵
    件人員無正當理由拒絕收領文書時，得將文書留置於應送達
    處所，以為送達；又送達不能依前二條規定為之者，得將文
    書寄存送達地之地方自治或警察機關，並作送達通知書兩份
    ，一份黏貼於應受送達人住居所、事務所、營業所或其就業
    處所門首，另一份交由鄰居轉交或置於該送達處所信箱或其
    他適當位置，以為送達。前項情形，由郵政機關為送達者，
    得將文書寄存於送達地之郵政機關。寄存機關自收受寄存文
    書之日起，應保存3 個月，違反道路交通管理事件統一裁罰
    基準及處理細則第5 條，行政程序法第72條第1 項前段、第
    73條第1 項、第3 項、第74條分別定有明文，故舉發違反道
    路交通管理事件通知單，自應依上開規定送達受處分人始為
    合法。
四、經查：
  (一)原處分意旨認異議人甲○○所有車牌號碼5K─1225號自用小
    客車，於附表編號一、二、三所述時間、地點，有附表所示
    違規情事，雖有內政部警政署高雄港務警察局所舉發通知單
    2 紙、高雄市政府警察局交通大隊所舉發通知單1 紙在卷足
    參。然詳觀本件卷附之舉發通知單上所載內容，可發現該舉
    發通知單上雖有違規時間、地點、違規車輛之車牌號碼，以
    及車主姓名等記載，然並無本件違規車輛之詳細車型、顏色
    及廠牌等其他相關可資辨明之事項，足以提供本院進一步查
    證，本件執勤警員所舉發之違規車輛，是否即係本件異議人
    所有之前述自用小客車，及汽車駕駛人是否即係本件異議人
    ，已非無疑問。復且，經本院向原舉發單位內政部警政署高
    雄港務警察局、高雄市政府警察局交通大隊函結果，因上開
    舉發通知單之採證照片均已變質、銷燬，有內政部警政署高
    雄港務警察局93年8 月24日高港警行字第0930018273號函、
    高雄市政府警察局交通大隊93年8 月24日高市警交三字第
    0930011886號函在卷可憑（見本院依職權調閱之93年度交聲
    字第267 號卷第72、73頁），而填單舉發之員警因時隔已逾
    四年之久，恐亦無法針對異議人之違規個案情節為具體詳細
    之描述，故附表編號一、二、三之違規行為不僅業已無從查
    知警員據以逕行舉發之科學照相等證據資料，且本件違規車
    輛是否曾遭實際駕駛人使用偽造、變造之車牌，或警員逕行
    舉發時有誤看、誤記等情形，則亦已無從查考。從而，本件
    交通違規之舉發事證，經核實難認為業已充分，而本院經查
    亦無其他證據，足以證明異議人於上開時、地，確有原處分
    意旨所稱之違規情事，故本件尚難僅根據上述舉發通知單所
    載違規自用小客車之車牌號碼等簡略資料，即率而認定異議
    人實際上確有附表編號一、二、三處分書所指之違規行為。
  (二)又經本院函請原處分機關即內政部警政署高雄港務警察局、
    高雄市政府警察局交通大隊檢送異議人本件違規通知單之
    送達回證資料，據高雄市政府警察局交通警察大隊函稱旨揭
    所述違規通知單，於89年間以大宗掛號郵件郵寄車主，依郵
    政法第225條規定：國內掛號郵件查詢期限自交件之日起六
    個月，已逾查詢時限，有該隊93年11月25日高市警交三字第
    0930016850號函可稽；且前揭案件發生於89年，相關卷證因
    90年間高雄市711 水災而遭浸蝕，有該隊94年5 月25日高市
    警交三字第0940009554號函可稽；及據內政部警政署高雄港
    務警察局函稱旨揭所述違規通知單，因逾郵局半年之查詢時
    效，郵件已無從查考，有該局93年11月23日高港警行字第0
    930023987號函可參，是以原處分機關既未能提供本件違規
    通知單之送達證明，顯不能證明違規通知單業已合法送達於
    異議人。至原處分機關雖已將前揭裁決書送達異議人，惟舉
    發違反道路交通管理事件通知單既未經合法送達，則異議人
    顯無從自動繳納罰鍰或到案聽候裁決，原處分機關逕行裁決
    之期間亦無從起算，自不得以裁決書已合法送達為由，即認
    原處分機關前揭裁決合法，附此敘明。
五、綜上所述，本件經查既無積極事證足以證明受處分人即異議
    人甲○○，於附表所述時、地，確有原處分意旨所稱之違規
    行為，且原處分機關復未能提出證據證明舉發違規通知單合
    法送達異議人，原處分機關未予詳查，遽予裁罰，顯非適法
    ，從而，本件異議為有理由，原處分應予撤銷，另諭知異議
    人不罰。
六、據上論斷，應依道路交通管理處罰條例第87條第2 項、道路
    交通案件處理辦法第20條，裁定如主文。
中　　華　　民　　國　　94　　年　　6 　　月　　14　　日
                  交通法庭    法　官  郭瓊徽
以上正本證明與原本無異。
如不服本裁定，應於收受送達後5 日內向本院提出抗告狀。
中　　華　　民　　國　　94　　年　　6 　　月　　14　　日
　　　　　　　　　　　　　　　書記官  陳瓊芳
附表
┌──┬───┬────┬────┬────┬─────┐
│編號│裁決書│違規時間│違規地點│舉發單位│違規事實  │
│    │字  號│        │        │        │          │
├──┼───┼────┼────┼────┼─────┤
│一  │第裁85│89年8月1│過港隧道│高雄港警│行車超速20│
│    │—U500│1日下午3│內      │所中興分│公里以下  │
│    │15554 │時57分  │        │駐所    │          │
│    │號    │        │        │        │          │
├──┼───┼────┼────┼────┼─────┤
│二  │第裁85│89年8月1│過港隧道│同上    │ 同上     │
│    │—U500│6日下午1│內      │        │          │
│    │15743 │時43分  │        │        │          │
│    │號    │        │        │        │          │
├──┼───┼────┼────┼────┼─────┤
│三  │第裁85│89年12月│左楠路  │高雄市政│同上      │
│    │—BD00│9日下午2│        │府警察局│          │
│    │02145 │時8分   │        │交通大隊│          │
│    │號    │        │        │        │          │
└──┴───┴────┴────┴────┴─────┘
